臺灣苗栗地方法院刑事判決　　　　　　　 96年度交易字第8號
公　訴　人　臺灣苗栗地方法院檢察署檢察官
被　　　告　甲○○
　　　　　　　　　　5樓
　　　　　　　　　　另案於臺灣臺中監獄苗栗分監執行中
上列被告因過失傷害案件，經檢察官提起公訴（95年度偵字第32
69號），本院判決如下：
    主  文
甲○○犯業務過失傷害罪，處有期徒刑參月，如易科罰金，以銀
元參佰元即新臺幣玖佰元折算壹日。
　　事  實
一、甲○○平日以駕駛廣告宣傳車為業，為從事駕駛業務之人，
    於民國94年10月30日17時50分許，駕駛車號DI-2741 號自用
    小貨車（候選人宣傳車），沿苗栗縣頭份鎮○○○路由北往
    南行駛，行經頭份鎮○○○路122 號前路段，靠右行駛欲自
    該處迴轉時。當時天候晴、光線充足、路面乾燥、視距良好
    、無缺陷及障礙物，並無不能注意之情事。其本應注意汽車
    在設有慢車道之雙向2 車道行駛時，於快慢車道間變換車道
    時，應讓直行車先行，並應注意車前狀況及兩車併行之間隔
    ，隨時採取必要之安全措施。斯時，適有戊○○○駕駛車號
    TF2-473 號輕型機車與其同向，亦沿頭份鎮○○○路由北向
    南行駛，行經頭份鎮○○○路122 號前路段之慢車道。詎甲○○疏未注意讓戊○○○之直行車先行及兩車併行之間隔，
    貿然駕駛上述自用小貨車，自上述路段快車道靠右行駛，變
    換車道至該處慢車道，撞及其右側由戊○○○所駕駛之上述
    機車左側把手，致戊○○○人車倒地後，受有左鎖骨骨折、
    第3 、4 、5 肋骨骨折等傷害。王益承發現肇事後，在其犯
    罪未被有偵查權之公務員或機關發覺前，向據報後到場處理
    本件交通事故之警員丙○○坦承肇事，進而接受裁判。
二、案經戊○○○訴由苗栗縣警察局頭份分局報請臺灣苗栗地方
    法院檢察署檢察官偵查起訴。
    理  由
一、本件訊據被告王益承固坦承以駕駛廣告宣傳車為業，於上述
    時地，駕駛前述車輛，行經頭份鎮○○○路122 號前路段，
    告訴人戊○○○於人車倒地後受傷等事實，但否認有過失傷
    害之犯行，辯稱：「我是靠邊停，我根本沒有要迴轉，我們
    宣傳車的速度很慢，不可能開的快，我沒有去撞到被害人」
    等語。
二、惟查：
（一）證人即告訴人戊○○○於本院審理時具結後證稱：「（問
      ：你是否在94年10月30日下午5 點多騎機車在頭份鎮○○○路122 號前發生車禍？）對。」、「（問：你當時是要
      從哪裡去哪裡？）我是從竹南黃昏市場賣衣服回來，每次
      都要經過上述地點回家，我每次機車都只載1 包衣服而已
      。」、「（問：當時天色暗了嗎？）還沒有，天氣很好。
      」、「（問：當時你的視線還好嗎？）很好。」、「（問
      ：車禍是怎麼發生的？）那邊轉過來有紅綠燈，我南下要
      回去，靠公園有台階，我走在最旁邊，我是50CC的，不會
      騎的很快，我有看到有看板的廂型車過去，那時候四下都
      沒有車子，我騎慢慢的，突然間被告的車子迴轉過來與我
      同方向，斜撞過來，他的車子有擦撞到我的左肩膀，他的
      車子就堵在我的前方，我就跌倒。」、「（問：被告的車
      子有沒有擦撞到你的機車？）有。」、「（問：是被告的
      車子的哪邊擦撞到你機車的哪邊？）他車子的右邊擦撞到
      我機車的左邊後視鏡。」、「（問：請提示95年偵字第32
      69號卷第12頁，你當時在警訊提到被告的車子擦撞到你機
      車的左前把手，這樣講對不對？）對，倒下去之後，左邊
      的鏡子也有摩擦到地上。」、「（問：所以是因為被告的
      車子擦撞到你機車的左前把手，才導致你跌倒的？）是的
      」等語（以上參本院審卷96年3 月21日審判筆錄第3 至4
      頁）。
（二）證人即警員丙○○於本院審理時具結後證稱：「（問：本
      件車禍是否你到現場處理的？）是的。」、「（問：現場
      圖及交通事故調查報告表示否也是你製作的？）是的。」
      、「（問：現場照片也是你拍攝的嗎？）是的。」、「（
      問：提示95年偵字第3269號卷第37頁照片，請說明這些照
      片代表什麼意義？）那輛車是宣傳車，是厚紙板，我有在
      上面打一個圈，就是擦痕。」、「（問：你是否還記得有
      擦痕的厚紙板是在宣傳車的哪一邊？）宣傳車的右邊中間
      後面，還沒有到後輪胎的地方。」、「（問：經你測量之
      後，這個擦痕離地面的高度？）86或是87公分左右。」、
      、、「（問：提示95年偵字第3269號卷第51頁到第52頁的
      照片，這是否是當時你在測量告訴人所騎乘的機車把手及
      後視鏡到地面的高度所拍攝的照片？）是的。」、「（問
      ：請說明，經過你測量機車把手到地面的高度大概幾公分
      ？）90公分。」、「（問：這個90公分是否跟你在宣傳車
      測量到的有擦痕的87公分比較接近？）是的。」、「（問
      ：宣傳車看板的擦痕是你在現場所發現的嗎？）不是現場
      ，因為當時現場昏暗，是在白天發現的。」、「（問：白
      天的時候，你再叫被告開過來的？）是的，、、」、「（
      問：你是怎麼到車禍現場處理的？）是我們勤務中心通報
      。」、「（問：你到達現場時，被告有在現場嗎？）有的
      。」、「（問：到達現場前，你那時候知道誰是肇事者麼
      ？）不知道，詢問之後才知道。」、「（問：你是問誰才
      知道？）問被告。」、「（問：被告怎麼跟你講？）被告
      好像說有一個婦人倒下去，有在呼叫，所以他把車子停下
      來扶機車騎士。」、「（問：那時候傷者有沒有在現場？
      ）救護車送醫了，後來傷者的丈夫有到現場。」等語（以
      上參本院審卷96年3月21日審判筆錄第5至8頁）。
（三）被告甲○○於警詢時陳稱：「（問：發現危險狀況時距離
      對方多遠？肇事經過情形為何？）沒有發現對方。我當時
      沿八德一路北向南行駛至肇事地時將車子靠右向路旁並欲
      迴轉對面辦事情，突然聽到對方叫的聲音，我就將車子停
      住，下車查看，當時我不知道有無與對方擦撞。」等語（
      參偵卷第5頁第1至4行）。
（四）是觀諸證人戊○○○、丙○○上述證詞，並觀察證人丁○○、乙○的證詞（參偵卷第13頁至第16頁、第42頁至第43
      頁、第45頁），再衡諸被告甲○○上述陳述，復參諸卷附
      道路交通事故現場圖、道路交通事故調查報告表、照片及
      診斷證明書（參見偵卷第19頁、第20頁至21頁、第24至30
      頁、第51至52頁、第17頁）所示。可知苗栗縣頭份鎮○○○路，係一條2 線道的村里道路，上述肇事路段為直路。
      而被告甲○○駕駛車號DI-2741 號自用小貨車，於上述時
      間，行經頭份鎮○○○路時，天候晴、光線充足、路面乾
      燥、視距良好、無缺陷及障礙物。被告甲○○所駕駛之自
      用小貨車，於本件交通事故發生後，車頭朝南停於頭份鎮
      ○○○路122 號前路段上，左側前後2 輪位在快車道內，
      右側2 輪位於慢車道上。證人戊○○○駕駛之上述機車，
      車頭朝西倒於被告甲○○上述自用小貨車後方的慢車道處
      ，慢車道地面上留有南北向長1.5 公尺之刮痕。由此足見
      ，被告甲○○所駕駛之前述自用小貨車，與證人戊○○○
      所駕駛之上述機車，在上述刮地痕之起始點，亦即在上述
      路段靠後庄幹74號電線桿1.3 公尺之慢車道附近發生碰撞
      。且於碰撞發生之後，證人戊○○○之機車瞬間倒地，機
      車之車身與地面摩擦，形成上述刮地痕等事實。再參酌被
      告甲○○陳稱駛至肇事地時，將車子靠右向路旁並欲迴轉
      對面辦事情等語（參偵卷第5 頁第2 至3 行）。並衡酌上
      述刮地痕之方向，係由同鎮○○○路122 號附近慢車道，
      自後庄幹74號電線桿南方1.3 公尺向南延伸1.5 公尺等情
      。由此足證，被告甲○○於上述時間，駕駛前述自用小貨
      車，沿頭份鎮○○○路由北往南方向行駛，行經八德一路
      122 號前方路段，自該路段之快車道靠右行駛至該處慢車
      道，欲自該處迴轉時。此際，恰有證人戊○○○駕駛上述
      機車，亦沿同鎮○○○路由北向南方向行駛，行經上述路
      段慢車道，兩車因而發生碰撞，導致上述機車於倒地後往
      南拖曳，乃於慢車道地面上造成前述之刮地痕。且證人戊○○○係因身體左側被擦撞，因而受有左鎖骨骨折、第3
      、4 、5 肋骨骨折等傷害。
（五）按「汽車行駛時，駕駛人應注意車前狀況及兩車併行之間
      隔，並隨時採取必要之安全措施」、「汽車在雙向二車道
      行駛時，在快慢車道間變換車道時，應讓直行車先行，並
      注意安全距離」，道路交通安全規則第94條第3 項、第97
      條第5 款定有明文。是被告甲○○駕駛上述自用小貨車，
      沿頭份鎮○○○路由北往南行駛，行至前述路段，欲自快
      車道變換至慢車道而靠右行駛並迴轉之際。而依當時之天
      候、路況、視距，並無不能注意之情形。但其未注意告訴
      人戊○○○駕駛上述機車與其同向，亦即沿同鎮○○○路
      由北向南行駛，行經上述路段慢車道之狀況，其亦疏未注
      意保持兩車之安全間距，貿然由該路段之快車道變換至右
      側慢車道行駛，因而撞及告訴人戊○○○騎乘之機車左側
      把手，導致告訴人戊○○○於人車倒地後，受有前述傷害
      ，被告甲○○顯有過失。且告訴人戊○○○之受傷，與被
      告甲○○之過失間，具有相當因果關係。而本件經送臺灣
      省竹苗區車輛行車事故鑑定委員會鑑定之結果，認被告甲○○駕駛自小貨車往右偏駛未注意右側直行車輛為肇事原
      因，與告訴人戊○○○駕駛機車措手不及無肇事因素，與
      本院上述認定相同，此有臺灣省竹苗區車輛行車事故鑑定
      委員會95年12月6 日竹苗區950737號鑑定意見書1 份在卷
      可憑（參偵卷第56至58頁）。是被告甲○○上述辯解，應
      為臨訟卸責之詞，不足採信。此外，復有診斷證明書、道
      路交通事故現場圖、道路交通事故調查報告表、照片在卷
      可憑。被告過失傷害犯行，洵堪認定。
三、按刑法上所謂業務，係指個人基於其社會地位繼續反覆所執
    行之事務，其主要部分之業務固不待論，即為完成主要業務
    所附隨之準備工作與輔助事務，亦應包括在內（最高法院71
    年臺上字第1550號判例參照）。查被告甲○○自承其平時從
    事駕駛廣告宣傳車的工作等語（參偵卷第5 頁），是觀諸上
    述判例意旨，可知被告以駕駛廣告車輛為業，應為從事業務
    之人。核被告甲○○所為，係犯刑法第284 條第2 項前段之
    業務過失傷害罪。又被告於肇事後犯罪未被有偵查權之公務
    員或機關發覺前，向證人即警員丙○○自首坦承犯行，進而
    接受裁判等事實，此業經渠證述屬實，已如前述，應依修正
    前刑法第62條自首之規定減輕其刑【被告行為後，刑法第62
    條有關自首之規定，修正前之舊刑法規定為「必減」其刑，
    修正後之新刑法規定為「得減」其刑，此項變動影響行為人
    之刑罰法律效果，係屬新修正刑法第2 條第1 項之「法律變
    更」，經比較刑法修正前後之自首規定，以95年7 月1 日修
    正公布施行前之規定，較有利於受刑人，則應依刑法第2 條
    第1 項前段之規定，應適用修正前刑法第62條之規定，減輕
    其刑。】。爰審酌被告甲○○上述之過失行為，造成告訴人
    戊○○○受有左鎖骨骨折、第3 、4 、5 肋骨骨折等傷害，
    實有不該。並衡酌被告於犯罪後，仍飾詞卸責，否認犯行，
    足見犯後態度非佳，再斟酌被告犯罪之犯罪態樣，及考量被
    告迄今尚未與告訴人達成和解賠償告訴人之損害，暨參酌被
    告之犯後態度不佳等一切情狀，量處如主文所示之刑，並諭
    知易科罰金之折算標準。又被告於行為時之刑法第41條第1
    項前段規定：「犯最重本刑為5 年以下有期徒刑以下之刑之
    罪，而受6 個月以下有期徒刑或拘役之宣告，因身體、教育
    、職業、家庭之關係或其他正當事由，執行顯有困難者，得
    以1 元以上3 元以下折算1 日，易科罰金。」。又被告行為
    時之易科罰金折算標準，修正前罰金罰鍰提高標準條例第2
    條前段（現已刪除）規定，就其原定數額提高為100 倍折算
    1 日，則本件被告行為時之易科罰金折算標準，應以銀元30
    0 元折算1 日，經折算為新臺幣後，應以新臺幣900 元折算
    為1 日。惟95年7 月1 日修正公布施行之刑法第41條第1項
    前段則規定：「犯最重本刑為5 年以下有期徒刑以下之刑之
    罪，而受6 個月以下有期徒刑或拘役之宣告者，得以新臺幣
    1 千元、2 千元或3 千元折算1 日，易科罰金。」，經比較
    修正前後之易科罰金折算標準後，以95年7 月1 日修正公布
    施行前之規定，較有利於被告，則應依刑法第2 條第1 項前
    段之規定，適用修正前刑法第41條第1 項前段規定，定其易
    科罰金之折算標準。
據上論斷，應依刑事訴訟法第299 條第1 項前段，刑法第2 條第
1 項前段、第284 條第2 項前段、修正前刑法第41條第1 項前段
、修正前刑法第62條，罰金罰鍰提高標準條例第1 條前段、修正
前罰金罰鍰提高標準條例第2 條，現行法規所定貨幣單位折算新
臺幣條例第2 條，判決如主文。
本案經檢察官魏宏安到庭執行職務。
中　　華　　民　　國　　96　　年　　4 　　月　　4 　　日
                  刑事第三庭審判長  法　官  柳章峰
                                    法  官  顧正德
                                    法  官  呂曾達
以上正本證明與原本無異。
如不服本判決，應於判決送達後10日內向本院提出上訴狀（應抄
附繕本）。告訴人或被害人如對於本判決不服者，應具備理由請
求檢察官上訴，其上訴期間之計算係以檢察官收受判決正本之日
期為準。
                                    書記官  許千士
中　　華　　民　　國　　96　　年　　4 　　月　　4 　　日
附錄本判決論罪之法條：
刑法284條第2項前段。
中華民國刑法第284條
（過失傷害罪）
因過失傷害人者，處 6 月以下有期徒刑、拘役或 5 百元以下罰
金，致重傷者，處1 年以下有期徒刑、拘役或5 百元以下罰金。
從事業務之人，因業務上之過失傷害人者，處 1 年以下有期徒刑
、拘役或1 千元以下罰金，致重傷者，處 3 年以下有期徒刑、
拘役或2 千元以下罰金。
